【裁判字號】    96,保險,13
【裁判日期】    970110
【裁判案由】    給付保險金
【裁判全文】
臺灣高雄地方法院民事判決              96年度保險字第13號
原      告  丁○○
            戊○○
兼上一人法定
代理人及原告
丁○○之訴訟
代  理  人  丙○○
上三人共同
訴訟代理人  呂郁斌律師
被      告  友聯產物保險股份有限公司
法定代理人  乙○○
訴訟代理人  甲○○
上當事人間給付保險金事件，本院民國96年12月27日言詞辯論終
結，判決如下：
    主      文
被告應給付原告新臺幣壹佰肆拾萬元，及自民國九十六年二月十
三日起至清償日止，按週年利率百分之五計算之利息。
訴訟費用由被告負擔。
    事實及理由
壹、程序部分：
一、按訴狀送達後，原告不得將原訴變更或追加他訴，但擴張或
    減縮應受判決事項之聲明者，不在此限，民事訴訟法第 255
    條第1項第3款定有明文。查原告起訴時，原聲明被告應給付
    原告140 萬元，暨自民國95年3 月1 日起至清償日止，按週
    年利率10％計算之利息；嗣於訴訟審理中，變更聲明請求被
    告應給付原告140 萬元，暨自起訴狀繕本送達翌日起，按週
    年利率5 ％計算之利息，揆諸前揭規定，其訴之變更應予准
    許，先予敘明。
二、被告經合法通知，未於本院最後言詞辯論期日到場，核無民
    事訴訟法第386 條所列各款情形，爰依原告之聲請，由其一
    造辯論判決。
貳、實體部分
一、本件原告起訴主張：原告丙○○為訴外人蔡文中之配偶，另
    原告丁○○、蔡沛芩則為蔡文中之子女，原告等人為訴外人
    蔡文中之合法繼承人；而被告則為車牌號碼：WQ-3128 號汽
    車之保險人。訴外人蔡文中於94年2 月6 日13時10分許，駕
    駛車牌號碼VYN-291 號之機車，行經高雄縣岡山鎮○○○路
    25號前，因不慎撞擊上開由被告所承保，違規停放路旁車牌
    號碼為WQ -3128號之汽車，而昏迷倒地，經他人發現急電救
    護人員，惟救護人員到場時已呈現昏迷無知覺之狀態，經送
    醫急救，仍於同日14時不治死亡；其後經臺灣高雄地方法院
    檢察署檢察官相驗，並開立相驗屍體證明書，死因則記載為
    「心肺衰竭」。訴外人蔡文中既係因交通事故死亡，原告為
    訴外人蔡文中之合法繼承人，本得依強制汽車責任保險法之
    規定，向保險人即被告請求保險金新臺幣（下同）140 萬元
    。詎料原告備齊相關文件向被告要求保險金給付，被告竟以
    訴外人係因疾病死亡而非保險理賠事由，斷然拒絕給付保險
    金。因訴外人生前一無心臟病史，又無高血壓病史，無明顯
    因疾病導致及心肺衰竭死亡之可能；況因心肺衰竭之導因，
    除了因疾病所生以外，尚有因外界刺激所生之可能；又心肺
    衰竭係指心臟與肺臟完全失去功能，無法持續心跳與呼吸之
    狀態，並非死亡之原因，僅為死亡之臨床表現。綜上被告以
    訴外人為因疾病死亡而非因交通意外死亡而拒絕給付保險金
    之行為，應無理由。為此，爰依強制汽車責任保險之規定，
    提起本訴，並請求判決如上開訴之聲明所示。
二、被告方面：被告雖未於本院最後言詞辯論期日到庭，惟前於
    本院審理期間，曾來院辯稱：由臺灣高雄地方法院檢察署相
    驗屍體證明書所載，並無法認定訴外人蔡文中係因車禍事故
    死亡；訴外人蔡文中之死亡既非導因於車禍事故，被告自無
    給付保險金之義務等語；並聲明求為判決：原告之訴駁回。
三、兩造不爭執事項：
（一）被告公司係車牌號碼：WQ-3128 號汽車之保險人。
（二）訴外人蔡文中於94年2 月6 日14時，因心肺衰竭而死亡。
（三）原告3 人分別為訴外人蔡文中之配偶及子女，為訴外人蔡
      文中合法之繼承人。
四、兩造爭執事項：
    訴外人蔡文中之死亡，是否導因於車禍，而應屬強制汽車責
    任保險契約中之理賠事項？
五、本院判斷：
（一）原告主張訴外人蔡文中於上揭時、地，騎乘前開機車撞及
      車牌號碼為WQ-3128 號汽車，其後昏迷倒地，經他人發現
      急電救護人員，惟雖經到場之救護人員送醫急救，仍於同
      日14時不治死亡之事實，業據原告提出高雄縣政府警察局
      道路交通事故證明書、道路交通事故現場圖、高雄縣政府
      警察局道路交通事故當事人登記聯單、臺灣高雄地方法院
      檢察署相驗屍體證明書、署立岡山醫院之救護記錄表、急
      診病歷、急救病歷、護理記錄、急診一般病歷醫囑單以及
      法醫參考病例摘要表等在卷為憑（見本院卷第9 至25頁）
      ，復經本院依職權調閱高雄縣政府警察局岡山分局（下稱
      岡山分局）道路交通事故調查卷宗核閱無誤。且依證人即
      將上揭車牌號碼為WQ -3128號之汽車停放於案發地點之曾
      明生於接受警方訊問時，亦證稱：事發當時就在家中，當
      其聽到撞擊聲響立即外出查看並叫救護車等語（見本院卷
      第88頁），堪認訴外人蔡文中確有於前開時、地，騎乘機
      車撞擊上述汽車，且旋即昏迷倒地之事實，另其後應無其
      他外力再加諸於訴外人蔡文中之身體。
（二）依原告所提出之高雄縣立岡山醫院法醫參考病例摘要表所
      示，訴外人蔡文中之死亡原因，係因心肺衰竭、心肌梗塞
      、心室顫動；另臺灣高雄地方法院檢察署相驗屍體證明書
      上亦載明：直接引起死亡之原因為心肺衰竭。且依救護紀
      錄表所示，訴外人蔡文中於騎乘機車撞擊上開汽車後，體
      表亦無外傷（見本院卷第23頁）。然經本院調取蔡文中生
      前之就醫就診紀錄，訴外人蔡文中於生前並無任何心臟方
      面之疾病病史，有中央健康保險局高屏分局96年7 月23日
      健保高醫字第0960016336號函及隨函附送之醫療紀錄在卷
      可稽（見本院卷第125 頁至第142 頁）；再經本院依職權
      將全卷資料檢送法務部法醫研究所進行鑑定之結果，法務
      部法醫研究所函覆稱：「一、死者生前病例似無心臟擴大
      現象，無心臟病史，僅有急診室檢查發現心肌異常指數微
      高CK-MB （為40U/L ，正常為0-16U/L） 。二、函詢所示
      一般人在外力撞擊下，端視前胸有無撞擊挫傷。有案例在
      心臟遭撞擊挫傷後，前胸雖無明顯外傷，但心臟遭挫壓後
      致心室顫動，致幾分鐘內倒地死亡。故死者可在遭外力撞
      擊，續發心肌梗塞、發生心室顫動之可能性。」此有法務
      部法醫研究所96年11月15日法醫理字第0960004160號函及
      隨函附送之法醫所（96）醫文字第0961101192號鑑定書在
      卷可佐（見本院卷第159 頁至170 頁）。由上開鑑定報告
      可知，縱無任何心臟病史，一般人亦有可能在遭外力強力
      碰撞之情形下，誘發心肌梗塞，進而引起心室顫動並在幾
      分鐘內倒地死亡。
（三）綜上，訴外人蔡文中既無心臟方面之疾病病史，且除發生
      上述騎乘機車與前開車號為WQ-3128 號汽車於上揭時地發
      生碰撞事故外，由其並無其他外傷之情，客觀上堪認在碰
      撞前應無其他事故發生，在受外力撞擊有可能發生心肌梗
      塞及心室顫動致死之情形下，足認訴外人蔡文中應係因本
      件車禍事故，而導致死亡。
（四）按因汽車交通事故致受害人傷害或死亡者，不論加害人有
      無過失，請求權人得依本法規定向保險人請求保險給付或
      向財團法人汽車交通事故特別補償基金（以下簡稱特別補
      償基金）請求補償，強制汽車責任保險法第7 條定有明文
      ；又因原告等人分別為訴外人蔡文中之配偶及子女，另被
      告公司係車牌號碼為WQ-3128 號汽車之保險人，則依強制
      汽車責任保險法第11條第1 項第2 款之規定，在訴外人蔡
      文中係因車禍而死亡之情形下，自得請求被告為死亡給付
      。又依強制汽車責任保險法第27條第2 項、第3 項規定：
      「前項給付項目之等級、金額及審核等事項之標準，由主
      管機關會同中央交通主管機關視社會及經濟實際情況定之
      。」、「前項標準修正時，於修正生效日後發生之汽車交
      通事故，保險人應依修正後之規定辦理保險給付。」又依
      89 年08 月10日頒布之強制汽車責任保險給付標準第6 條
      規定，受害人因汽車交通事故所致死亡者，其死亡給付為
      每一人14 0萬元；原告之主張應屬有據。綜上所述，原告
      請求被告給付保險理賠金140 萬元，並自起訴狀送達翌日
      始起起至清償日止，按週年利率5 ％計算之利息，均為有
      理由，應予准許。
據上論結，本件原告之訴為有理由，依民事訴訟法第385 條第1
項前段、第78條，判決如主文。
中    華    民    國    97    年    1     月    10    日
                  民事鳳山分庭法  官  李怡諄
正本係照原本作成。
如不服本判決，應於送達後20日內，向本院提出上訴狀並表明上
訴理由，如於本判決宣示後送達前提起上訴者，應於判決送達後
10日內補提上訴理由書（須附繕本）。
中    華    民    國    97    年    1     月    10    日
                              書記官  林豐富


司法院資訊處製作；財團法人民間司法改革基金會備份。
